【裁判字號】    88,上訴,4330
【裁判日期】    890117
【裁判案由】    偽造文書等
【裁判全文】
臺灣高等法院刑事判決                          八十八年度上訴字第四三三號
    上  訴  人
    即  被  告  乙○○
右上訴人因偽造文書等案件，不服臺灣板橋地方法院八十八年度訴字第九三八號，中
華民國八十八年九月二十七日第一審判決（起訴案號：臺灣板橋地方法院檢察署八十
八年度偵字第一一五八六號）提起上訴，本院判決如左：
    主  文
原判決撤銷。
乙○○共同連續行使偽造私文書，足以生損害於他人，處有期徒刑伍月。緩刑伍年。
扣案如附表一所示偽造信用卡肆張、附表二所示簽帳單上偽造「翁仁杰」署押均沒收
。
    事  實
一、乙○○曾有賭博及傷害等罪前科，分別經判處罰金及拘役在案，渠明知綽號「小
    楊」年籍姓名均不詳之成年男子，於民國八十八年五月四日中午，在台北縣中和
    市中和加油站所交付署名「翁仁杰」之美商花旗銀行股份有限公司（下稱美商花
    旗銀行）第0000000000000000號、第00000000000
    00000號等信用卡二枚均屬偽造，竟基與該綽號「小楊」年籍姓名均不詳之
    成年男子，共同意圖為自己不法所有之概括犯意，於八十八年五月四日下午三時
    五十六分，先持前開第0000000000000000號偽造信用卡，至臺
    北縣中和市○○街四０七號丙○○所經營之「曉虹通訊廣場」，冒用「翁仁杰」
    名義，行使前開第0000000000000000號偽造信用卡通過刷卡機
    之查驗，並利用自動複寫方式，在中國信託商業銀行交予「曉虹通訊廣場」使用
    之信用卡簽帳單消費者收執聯及商店存根聯上偽簽「翁仁杰」署名各乙枚，以偽
    造並行使所偽造之金額新台幣（下同）二萬八千元簽帳單私文書之方式刷卡消費
    ，致使「曉虹通訊廣場」負責人丙○○陷於錯誤，將ＮＯＫＩＡ－六一五０及摩
    托羅拉ＣＤ九二八型行動電話各乙支交付予乙○○，足以生損害於「翁仁杰」、
    丙○○及美商花旗銀行。乙○○於同日下午四時許，再至台北縣新店市○○路○
    段一四七之二號甲○○所經營之「越捷通訊連鎖店」，復行使署名「翁仁杰」之
    第0000000000000000號偽造信用卡通過刷卡機之查驗，再利用
    自動複寫方式，在中國信託商業銀行交予「越捷通訊連鎖店」使用之信用卡簽帳
    單消費者收執聯及商店存根聯上偽簽「翁仁杰」署名各乙枚，連續偽造並行使所
    偽造之金額一萬三千六元簽帳單私文書之方式刷卡消費，致使「越捷通訊連鎖店
    」負責人甲○○陷於錯誤，將摩托羅拉ＣＤ九二八型行動電話乙支交付予乙○○
    ，亦足以生損害於「翁仁杰」、甲○○及美商花旗商業銀行。而該綽號「小楊」
    成年男子於八十八年五月四日晚間，在台北市西門町一地，又將署名「翁仁杰」
    之英商渣打銀行股份有限公司（下稱英商渣打銀行）第00000000000
    00000號、第0000000000000000號偽造信用卡二枚交予乙○○伺機行使。嗣於八十八年五月五日下午五時六分許，乙○○因涉及非法施用
    毒品案件，在中和市○○路與景安路口為警查獲（乙○○施用第二級毒品部分，
    因觀察勒戒後，無繼續施用毒品傾向，為檢察官另案處分不起訴），並起出其持
    有上開偽造信用卡四枚及購得之ＮＯＫＩＡ六一五０型、摩托羅拉ＣＤ九二八型
    行動電話各乙支（已分別交還被害人丙○○、甲○○領回），乃循線查出前情。
二、案經臺北縣警察局中和分局報請台灣板橋地方法院檢察署檢察官偵查起訴。
    理  由
一、訊據被告乙○○固供承於右揭時地收受扣案偽造信用卡四張，並持其中美商花旗
    銀行第0000000000000000號、第0000000000000
    000號署名為「翁仁杰」之偽造信用卡，先後至臺北縣中和市○○街四０七號
    丙○○所經營之「曉虹通訊廣場」、台北新店市○○路○段一四七之二號甲○○
    所經營之「越捷通訊連鎖店」，以在簽帳單上簽署「翁仁杰」署名之方式刷卡消
    費，因而取得事實欄所示合計價值四萬一千六百元之行動電話三支等情不諱，惟
    矢口否認有行使偽造信用卡欺欺取財之故意，辯稱：伊不知綽號「小楊」男子所
    交付信用卡為偽造，伊以為「小楊」會代其支付消費款項云云。
二、然查：右開犯罪事實業經被害人即「曉虹通訊廣場」負責人丙○○、「越捷通訊
    連鎖店」負責人甲○○指訴甚詳，並有其等領回ＮＯＫＩＡ六一五０型、摩托羅
    拉ＣＤ九二八型行動電話各乙支等贓物所出具之贓物認領保管單各乙紙在案可憑
    。而扣案署名「翁仁杰」之英商渣打銀行第0000000000000000
    號、第0000000000000000號、美商花旗銀行第0000000
    000000000號、第0000000000000000號等信用卡四枚
    均非上開銀行所製作，為偽造之信用卡，有美商花旗銀行台北分行八十八年七月
    十四日（八八）消管字第一七六二號函、英商渣打銀行台北分公司（八八）渣信
    字第六五九號函，及被告冒用「翁仁杰」名義所簽署之如附表二所示偽造簽帳單
    商店存根聯影本在卷可憑。被告自不詳確實姓名綽號「小楊」成年男子處收取署
    名「翁仁杰」之偽造信用卡使用，復冒充為「翁仁杰」，在信用卡消費簽帳單上
    偽造「翁仁杰」署名刷卡消費，致使被害人丙○○、甲○○誤信消費主體及其信
    用資格，因而交付行動電話之商品，而被告此舉更使被害人無從追償，被告辯稱
    伊不知所持用之信用卡為偽造乙節，乖離常情，純屬畏罪卸責之詞，不足採信，
    本件事證明確，被告犯行堪以認定。
三、核被告所為係犯刑法第二百十六條、第二百十條行使偽造私文書及第三百三十九
    條第一項詐欺取財罪。被告與綽號「小楊」年籍姓名均不詳之成年男子間有犯意
    之連絡及行為之分擔，均係共同正犯。被告於簽帳單上偽造「翁仁杰」署押之行
    為為偽造私文書之部分行為，而其偽造簽帳單後持以行使，偽造之低度行為為行
    使之高度行為所吸收，均不另論罪。又被告先後二度行使偽造私文書及詐欺取財
    犯行，時間緊接，犯罪構成要件相同，顯係出於概括犯意為之，均為連續犯，應
    各依刑法第五十六條規定論以一罪，並加重其刑。其所犯上開二罪有方法結果之
    牽連犯關係，應依牽連犯規定，從一重之連續行使偽造私文書罪處斷。
四、原審既認定署名「翁仁杰」之美商花旗銀行第000000000000000
    0號、第0000000000000000號等信用卡二枚均屬偽造，為知綽
    號「小楊」年籍姓名均不詳之成年男子交付被告使用，竟未論列該男子為共同正
    犯，已有未洽，上訴意旨否認犯罪雖無可採，惟原判決既有可議，自應由本院予
    以撤銷改判。爰審酌被告曾有賭博及傷害等罪前科，分別經判處罰金及拘役在案
    ，有本院被告全國前案紀錄表乙紙在卷可稽，素行不佳，然一再飾詞狡辯，犯罪
    後態度不佳，然犯罪所得僅四萬一千六百元，嗣於原審審理時，已與被害人丙○○和解，賠償被害人丙○○詐得財物價額，對被害人之損害程度非重等一切情狀
    ，量處如主文第二項所示之刑。如附表二所示之簽帳單上偽造「翁仁杰」簽名為
    偽造之署押，應依刑法第二百十九條規定沒收。扣案如附表一所示偽造信用卡四
    張為綽號「小楊」男子交付予被告使用，依其性質應屬供被告犯罪及預備犯罪所
    用之物，併依刑法第三十八條第一項第二款規定宣告沒收。至於該等偽造信用卡
    上偽造「翁仁杰」簽名，因所屬信用卡業經諭知沒收，無庸重複宣告沒收；另附
    表二所列簽帳單消費者存根聯雖屬被告所有，但僅屬收據性質，被告無從以之再
    為犯罪，沒收其上偽造署押已足，該簽帳單消費者存根聯本體，無沒收之必要，
    附此說明。
五、末查被告前未曾受有期徒刑以上刑之宣告，已如前述，且已被害人丙○○和解，
    賠償其損害，有原審筆錄在卷可稽，經此偵審程序之進行，當知教訓，有所警惕
    而無再犯之虞，本院認其所宣告之刑，以暫不執行為適當，因依刑法第七十四條
    第一款規定，予以宣告緩刑五年，以啟自新。
據上論斷，應依刑事訴訟法第三百六十九條第一項前段、第三百六十四條、第二百九
十九條第一項前段，刑法第二十八條、第五十六條、第二百十六條、第二百十條、第
三百三十九條第一項、第五十五條、第七十四條第一款、第二百十九條、第三十八條
第一項二款，罰金罰鍰提高標準條例第一條前段，判決如主文。
本案經檢察官沈世箴到庭執行職務。
中    華    民    國    八十九    年      一      月      十七          日
                        臺灣高等法院刑事第二十一庭
                            審判長法  官  葉  騰  瑞
                                  法  官  黃  本  仁
                                  法  官  江  國  華
右正本證明與原本無異。
如不服本判決應於收受送達後十日內向本院提出上訴書狀，其未敘述上訴之理由者並
得於提起上訴後十日內向本院補提理由書（均須按他造當事人之人數附繕本）。
                                  書記官  吳  碧  玲
中    華    民    國    八十九    年      一        月      十九        日
附錄：本案論罪科刑法條全文
刑法第二百十六條
行使第二百十條至第二百十五條之文書者，依偽造、變造文書或登載不實事項或使
登載不實事項之規定處斷。
刑法第二百十條
偽造、變造私文書，足以生損害於公眾或他人者，處五年以下有期徒刑。
刑法第三百三十九條
意圖為自己或第三人不法之所有，以詐術使人將本人或第三人之物交付者，處五年
以下有期徒刑、拘役或科或併科一千元以下罰金。
以前項方法得財產上不法之利益或使第三人得之者，亦同。
前二項之未遂犯罰之。
附表一
編號    偽造信用卡內容
一      署名「翁仁杰」之美商花旗銀行第0000000000000000號
        信用卡乙張
二      署名「翁仁杰」之美商花旗銀行第0000000000000000號
        信用卡乙張
三      署名「翁仁杰」之英商渣打銀行第000000000000000
        0號信用卡乙張
四      署名「翁仁杰」之英商渣打銀行第000000000000000
        0號信用卡乙張
附表二
編號    內容
一      被告利用偽造美商花旗銀行第0000000000000000號信用卡
        通過刷卡機之查驗，以自動複寫方式，在中國信託商業銀行交予「曉虹通訊
        廣場」使用之金額為二萬八千元之信用卡簽帳單消費者收執聯及商店存根聯
        上所偽簽「翁仁杰」署名各乙枚。
二      被告利用偽造美商花旗銀行第0000000000000000號信用卡
        通過刷卡機之查驗，以自動複寫方式，在中國信託商業銀行交予「越捷通訊
        連鎖店」使用之金額一萬三千六百元之信用卡簽帳單消費者收執聯及商店存
        根聯上偽簽「翁仁杰」署名各乙枚。


司法院資訊處製作；財團法人民間司法改革基金會備份。
